【裁判字號】    89,交易,450
【裁判日期】    890815
【裁判案由】    公共危險
【裁判全文】
臺灣臺南地方法院刑事判決                        八十九年度交易字第四五號
    公  訴  人  臺灣台南地方法院檢察署檢察官
    被      告  乙○○
右列被告因公共危險案件，經提起公訴（八十九年度偵字第六０五二號），本院判決
如左：
    主  文
乙○○服用酒類，不能安全駕駛動力交通工具而駕駛，處有期徒刑貳月，如易科罰金
，以佰元折算壹日。
    事  實
一、乙○○於民國八十九年五月十三日晚上十九時至二十時間，在其家中飲酒，嗣接
    獲友人鄭元智來電告知其所駕駛之自小客車，因車胎破掉拋錨，停放在國道一號
    高速公路三○八公里四○○公尺南向路肩處，要求乙○○攜帶修護工具前往幫忙
    處理，乙○○遂搭乘其女朋友楊文今所駕駛之車牌Ｙ八－一三一五號自小客車前
    往；於同日二十三時許到達現場時，距離鄭元智之自小客車前約三、四十公尺路
    肩處，有張深淵所駕駛之車牌ＢＯ－九○二號拖吊車停放該處，楊文今所駕駛之
    自小客車則停放在該拖吊車前約二十公尺路肩處。乙○○先攜帶修車工具下車步
    行至鄭元智之自小客車旁察看，嗣又回到其車內，要楊文今以倒車行進方式將渠
    等所駕駛之自小客車開至鄭元智之自小客車前，以利以車燈照射便於進行修護之
    動作，因楊文今不敢利用外側車道以倒車方式行進，遂由飲用酒類後，已不能安
    全駕駛動力交通工具之乙○○駕駛該車牌Ｙ八－一三一五號自小客車，倒車中因
    不慎撞及停放在其後方之前開拖吊車，經警據報前往處理並以酒精測定器對乙○
    ○實施檢測吹氣，其吐氣所含酒精成份達每公升○‧七六毫克而查獲。
二、案經國道公路警察局第五警察隊報請台灣台南地方法院檢察署檢察官偵查起訴。
    理  由
一、訊之被告乙○○矢口否認有酒後駕車犯行，辯稱：當日因伊有喝酒所以伊不開車
    ，車子都是由伊女友駕駛，在高速公路上係伊女友楊文今在駕駛座上，因車內之
    小孩吵鬧中不慎碰撞到排檔桿，車子才會後退而碰撞到該拖吊車，倒退距離應該
    沒有起訴書所載二十公尺之遠，大概十公尺左右，且當時因小孩吵鬧，所以伊與
    女友皆未發覺車子在倒退云云。經查，肇事當時係由被告乙○○駕車倒車之事實
    ，業據遭碰撞之拖吊車駕駛人張深淵於警訊時陳述明確，而事發後前往現場處理
    之國道公路警察局第五警察隊新市分隊隊員黃榮慶亦於偵查中到庭證稱：伊到達
    後，被告乙○○有承認倒車時係由其所駕駛無訛，並就為何由其駕駛倒車等緣由
    敘述明確等語，證人張深淵及黃榮慶與被告皆不相識，並無嫌隙，如非確有其事
    ，渠等豈有誣攀之理。且汽車排檔桿於倒檔情形均須按下保險鈕始能順利排檔後
    退，並無可能僅因不慎碰撞到排檔桿即造成車輛後退之情事；又被告乙○○所駕
    駛之自小客車距離張深淵所駕駛之拖吊車距離至少約有十公尺以上，此為被告所
    自承，豈有可能因誤觸排檔桿而倒車十幾公尺毫無察覺之理？是被告乙○○所辯
    小孩誤觸排檔桿及小孩吵鬧因而不知車輛倒退云云，與常情及經驗法則有違，顯
    係事後卸責之詞，委無足採，本件肇事當時車輛確由被告駕駛無訛。按刑法第一
    百八十五條之三所規定：「服用酒類，不能安全駕駛動力交通工具而駕駛者」，
    其構成要件係「服用酒類」、「不能安全駕駛動力交通工具而駕駛」，二者之範
    圍不能謂完全不明確，其「可能的文義」仍可透過刑法論理解釋之原則究明，至
    於飲用酒類後如何程度始能謂「不能安全駕駛動力交通工具而駕駛」，則有賴檢
    察官舉證，並由刑事司法實務以判決先例予以補充，不能以該項規定之語義內容
    有某種程度之不明確，即謂該一規定違反罪刑法定之原則。依台灣高等法院檢察
    署所彙編之刑法第一百八十五條之三酒後駕車「不能安全駕駛」認定標準之相關
    論文資料一書中，台大醫學院吳木榮醫師、台北醫學院附設醫院蔡尚穎醫師、中
    央警察大學交通學系暨交通管理研究所程玉傑先生、蔡中志教授等人於彼等之研
    究著作中，均對血液中、呼氣中酒精之濃度對汽車駕駛人之影響提出報告，如血
    液中酒精濃度在三０至五０ｍｇ＼ｄＬ（毫克＼一百毫升）時，駕駛能力變差，
    在五０至一００ｍｇ＼ｄＬ時，多話、大笑、感覺障礙，一００至一五０ｍｇ＼
    ｄＬ時，說話含糊、腳步不穩、可能會噁心，一五０至二００ｍｇ＼ｄＬ時，明
    顯酒醉、噁心、步履蹣跚，二００至三００ｍｇ＼ｄＬ時，呆滯木僵、嘔吐、可
    能昏迷（而呼氣中酒精濃度與血液中酒精濃度之換算，可藉由一轉換因子予轉換
    ，其範圍介於二千至二千三百之間，此乃因個人體質差異而有所不同），再者，
    呼氣中酒精濃度如達０．五五ｍｇ＼Ｌ（毫克＼一千毫升）時，其肇事率為一般
    人之十倍，凡此均載明於上開彙編文集中。本件被告乙○○之呼氣中酒精濃度為
    ０．七六ｍｇ＼Ｌ，有酒精濃度測試單一紙附卷可參，茲以最低值之轉換因子二
    千計算，０．七六ｍｇ＼Ｌ＝０．０七六ｍｇ＼ｄＬ，乘以二千經計算為一五二
    ｍｇ＼ｄＬ，揆諸前揭說明，亦即依常人之反應，其已達明顯酒醉、噁心、步履
    蹣跚之程度，則被告之呼氣中酒精濃度達０．七六ｍｇ＼Ｌ，顯已影響其判斷力
    及肢體協調能力，參諸被告於倒車過程中無法精確掌控距離及方向等情，足證其
    當時已不能安全駕駛甚明，本案事證明確，被告犯行洵堪認定，應依法論處。
二、核被告乙○○所為，係犯刑法第一百八十五條之三酒後駕車不能安全駕駛罪。爰
    審酌被告於酒後駕車，為警查獲時所測得之呼氣中酒精濃度含量甚高，嚴重危害
    交通安全，且犯罪後未能坦承犯行，猶飾詞狡辯等一切情狀，量處如主文所示之
    刑，並諭知易科罰金之折算標準，以資懲儆。
據上論斷，應依刑事訴訟法第二百九十九條第一項前段，刑法第一百八十五條之三、
第四十一條，罰金罰鍰提高標準條例第二條，判決如主文。
本案經檢察官甲○○到庭執行職務。
中    華    民    國      八十九      年      八      月      十五      日
                                臺灣臺南地方法院交通法庭
                                      法  官  黃  光  進
右正本證明與原本無異。
如不服本判決，應於判決送達後十日內，向本院提出上訴狀（應附繕本）。
                                      書記官  黃  富  煜
中    華    民    國      八十九      年      八      月      十五      日
附錄本案論罪科刑法條：
刑法第一百八十五條之三：
服用毒品、麻醉藥品、酒類或其他相類之物，不能安全駕駛動力交通工具而駕駛者，
處一年以下有期徒刑、拘役或三萬元以下罰金。


司法院資訊處製作；財團法人民間司法改革基金會備份。
